【裁判字號】    98,訴,505
【裁判日期】    980515
【裁判案由】    違反毒品危害防制條例
【裁判全文】
臺灣彰化地方法院刑事判決               98年度訴字第505號
公  訴  人  臺灣彰化地方法院檢察署檢察官
被      告  甲○○    30歲.
上列被告因毒品危害防制條例案件，經檢察官提起公訴（98年度
毒偵字第4272號），被告於準備程序中就被訴事實為有罪之陳述
，經告知簡式審判程序之旨，並聽取公訴人、被告之意見後，由
本院合議庭裁定由受命法官獨任進行簡式審判程序，判決如下：
    主  文
甲○○施用第二級毒品，處有期徒刑肆月。又施用第一級毒品，
處有期徒刑柒月。應執行有期徒刑拾月。
    事  實
一、甲○○前於民國（下同）88年間，因施用毒品案件，經臺灣
    臺中地方法院以88年度毒聲字第6587號裁定送觀察、勒戒後
    ，因認無繼續施用毒品之傾向，於88年11月30日執行完畢釋
    放，並由臺灣臺中地方法院檢察署檢察官以88年度毒偵字第
    2021號為不起訴處分確定。又於89年間，因施用第二級、第
    一級毒品案件，經臺灣臺中地方法院89年度毒聲字第6435號
    裁定送觀察、勒戒後，因認有繼續施用毒品之傾向，經臺灣
    臺中地方法院90年毒聲字第548 號裁判確定，送強制戒治，
    後由臺灣臺中地方法院以90年度毒聲字第3586號裁定停止戒
    治出監，所餘戒治期間付保護管束，嗣於91年1 月4 日保護
    管束期滿未經撤銷而視為執行完畢，起訴部分經臺灣臺中地
    方法院以90年度訴字第392 號判決分別判處有期徒刑4 月、
    10月，定應執行有期徒刑1 年確定，嗣經臺灣臺中地方法院
    91年度聲字878 號裁定免除刑之執行（此不構成累犯）。詎
    其仍不知悔改，復基於施用第二級毒品甲基安非他命之犯意
    ，先於97年9 月10日上午6 時許，在彰化縣伸港鄉○○路14
    5 之3 號鐵皮屋居所，以將甲基安非他命置入玻璃球管燒烤
    吸食方式，施用甲基安非他命1 次；嗣基於施用第一級毒品
    海洛因之犯意，於同年月日同時許，於同處所，以將海洛因
    摻入香煙中點火吸食其煙之方式，施用第一級毒品海洛因1
    次。因警方於97年9 月10日下午4 時許，在彰化縣伸港鄉○
    ○路145 之3 號前，因被告形跡可疑，為警盤查被告身份時
    ，於有偵查犯罪職權之機關或個人發覺其犯罪前，自動於警
    詢中坦承有施用第一級毒品海洛因之犯行，而自首接受裁判
    ，並經其同意採集尿液送驗，結果呈可待因、嗎啡、甲基安
    非他命陽性反應，始查悉上情。
二、案經臺中縣警察局霧峰分局報告臺灣彰化地方法院檢查署檢
    察官偵查起訴。
    理  由
一、按除被告所犯為死刑、無期徒刑、最輕本刑為3 年以上有期
    徒刑之罪或高等法院管轄第一審案件者外，於刑事訴訟法第
    273 條第1 項程序進行中，被告先就被訴事實為有罪之陳述
    時，審判長得告知被告簡式審判程序之旨，並聽取當事人、
    代理人、辯護人及輔佐人之意見後，裁定進行簡式審判程序
    ；除簡式審判程序、簡易程序及第376 條第1 款、第2 款所
    列之罪之案件外，第一審應行合議審判，刑事訴訟法第273
    條之1 第1 項、第284 條之1 分別定有明文。本件被告甲○
    ○所犯係死刑、無期徒刑、最輕本刑為3 年以上有期徒刑或
    高等法院管轄第一審案件以外之罪，並於本院行準備程序時
    就被訴事實為有罪之陳述，本院合議庭依前揭規定，經評議
    結果，裁定改由受命法官獨任行簡式審判程序，先予敘明。
二、上開事實，業據被告甲○○於本院審理時坦承不諱，且其於
    97年9 月10日為警所採取之尿液，經送鑑驗結果，確呈可待
    因、嗎啡、甲基安非他命陽性反應，此有臺中縣警察局霧峰
    分局委託鑑驗尿液代號與真實姓名對照認證單、中山醫藥大
    學附設醫院檢驗科藥物檢測中心97年10月3 日報告編號0000
    000 號尿液檢驗報告、採尿同意書各1 紙附卷可稽，應認被
    告之自白確與事實相符，堪以採信。
三、按依毒品危害防制條例所為關於聲請觀察、勒戒或強制戒治
    之裁定，涉及拘束人身自由之保安處分，係有關實體事項而
    與實體判決具同等效力，於確定後，得以其違背法令為由，
    提起非常上訴。又施用第一、二級毒品為犯罪行為，毒品危
    害防制條例第10條定有處罰明文。故施用第一、二級毒品者
    ，依前揭規定本應科以刑罰，惟基於刑事政策，對合於一定
    條件之施用者，則依同條例第20條、第23條之規定，施以觀
    察、勒戒或強制戒治之保安處分。再毒品危害防制條例於民
    國92年7 月9 日修正公布，自93年1 月9 日施行，刪除二犯
    及三犯之規定，一改修法前繁雜之處遇程序，並認施用毒品
    者係屬病患性犯人，以觀察、勒戒戒除其身癮，並以強制戒
    治去除其心癮。其中第20條、第23條將施用毒品之刑事處遇
    程序，區分為「初犯」及「五年內再犯」、「五年後再犯」
    。依其立法理由之說明：「初犯」，經觀察、勒戒或強制戒
    治後，應為不起訴處分或不付審理之裁定；經觀察、勒戒或
    強制戒治執行完畢釋放後，「五年內再犯」者，因其再犯率
    甚高，原實施之觀察、勒戒及強制戒治既已無法收其實效，
    爰依法追訴或裁定交付審理。至觀察、勒戒或強制戒治執行
    完畢釋放後，「五年後再犯」者，前所實施之觀察、勒戒或
    強制戒治已足以遮斷其施用毒品之毒癮，為期自新及協助其
    斷除毒癮，仍適用「初犯」規定，先經觀察、勒戒或強制戒
    治之程序。從而依該次修正後之規定，僅限於「初犯」及「
    五年後再犯」二種情形，始應先經觀察、勒戒或強制戒治之
    程序。倘被告前於五年內已再犯，縱其第三次（或第三次以
    上）再度施用毒品之時間，在初犯或前次再犯經觀察、勒戒
    或強制戒治執行完畢釋放五年以後，已不合於「五年後再犯
    」之規定，且因前已於「五年內再犯」，顯見其再犯率甚高
    ，原實施觀察、勒戒或強制戒治，已無法收其實效，即應依
    該條例第10條處罰，不因其再犯之處遇僅受觀察、勒戒之執
    行，未經起訴處罰而有異（參照最高法院97年度第5 次刑事
    庭會議決議及97年度臺非字第406 號判決）。查本件被告甲
    ○○前於88年間，因施用毒品案件，經臺灣臺中地方法院以
    88年度毒聲字第6587號裁定送觀察、勒戒後，因認無繼續施
    用毒品之傾向，於88年11月30日執行完畢釋放，並由臺灣臺
    中地方法院檢察署檢察官以88年度毒偵字第2021號為不起訴
    處分確定。又於89年間，因施用第二級、第一級毒品案件，
    經臺灣臺中地方法院89年度毒聲字第6435號裁定送觀察、勒
    戒後，因認有繼續施用毒品之傾向，經臺灣臺中地方法院90
    年毒聲字第548 號裁判確定，送強制戒治，後由臺灣臺中地
    方法院以90年度毒聲字第3586號裁定停止戒治出監，所餘戒
    治期間付保護管束，嗣於91年1 月4 日保護管束期滿未經撤
    銷而視為執行完畢，起訴部分經臺灣臺中地方法院以90年度
    訴字第392 號判決分別判處有期徒刑4 月、10月，定應執行
    有期徒刑1 年確定，嗣經臺灣臺中地方法院91年度聲字878
    號裁定免除刑之執行等情，此有臺灣高等法院被告全國前案
    紀錄表1 份附卷可參，被告前既曾因施用毒品案件，經觀察
    、勒戒執行完畢釋放後之5 年內，已再犯施用毒品罪，復於
    97年9 月10日上午6 時許，第三次犯施用第二級毒品甲基安
    非他命及第四次施用第一級毒品海洛因之犯行，揆諸前揭說
    明，即非屬毒品危害防制條例第20條第3 項所規定之「五年
    後再犯」之情形，且因前已於「五年內再犯」，即應依毒品
    危害防制條例第10條之規定處罰。綜上所述，本案事證明確
    ，被告犯行洵堪認定，應予依法論科。
四、查海洛因、甲基安非他命係毒品危害防制條例所定之第一級
    毒品、第二級毒品，依法不得持有、施用。被告於施用前持
    有第一級毒品海洛因、第二級毒品甲基安非他命之低度行為
    ，各為施用之高度行為所吸收，均不另論罪。故核被告所為
    ，係犯毒品危害防制條例第10條第1 項之施用第一級毒品罪
    及同條例第10條第2 項之施用第二級毒品罪。又被告所犯上
    開施用第一級毒品海洛因及施用第二級毒品甲基安非他命各
    1 次之犯行，均犯意各別，行為不同，應分論併罰。經查，
    被告於有偵查犯罪權限之公務員尚未發覺其上揭施用海洛因
    犯行前，先主動向該管公務員即臺中縣警察局霧峰分局成功
    派出所警員許鍾煌、林龍鴻、何金俊自首其前揭施用海洛因
    之犯行而接受裁判等情，此有被告甲○○之警詢筆錄及職務
    報告書各1 紙附卷可參，爰依刑法第62條前段規定減輕其刑
    。爰審酌被告前即有施用毒品之前科，且曾因施用毒品送觀
    察、勒戒及強制戒治，仍未能戒除毒癮，竟再度施用毒品戕
    害自身健康，及其犯罪之動機、目的、所生危害及犯罪後尚
    知坦承犯行，態度良好等一切情狀，酌情量處如主文所示之
    刑。
五、據上論斷，應依刑事訴訟法第273 條之1 第1 項、第299 條
    第1 項前段，毒品危害防制條例第10條第1 項、第2 項，刑
    法第11條前段、第51條第5 款、第62條前段，判決如主文所
    示。
六、如不服本判決，得於判決書送達之日起10日內，以書狀敘述
    理由，向本庭提出上訴。
本案經檢察官紀雅惠到庭執行職務。
中    華    民    國    98    年    5     月    15    日
                  刑事第九庭          法  官  黃齡玉
以上正本證明與原本無異。
如不服本判決應於收受判決後10日內向本院提出上訴書狀，並應
敘述具體理由；其未敘述上訴理由者，應於上訴期間屆滿後20日
內向本院補提理由書（均須按他造當事人之人數附繕本）「切勿
逕送上級法院」。
中    華    民    國    98    年    5     月    15    日
                                      書記官  林嘉賢
附錄本案論罪科刑法條全文：
毒品危害防制條例第10條
施用第一級毒品者，處 6 月以上 5 年以下有期徒刑。
施用第二級毒品者，處 3 年以下有期徒刑。


司法院資訊處製作；財團法人民間司法改革基金會備份。
